臺灣高等法院臺南分院刑事裁定
110年度毒抗字第285號
抗  告  人  臺灣臺南地方檢察署檢察官
抗  告  人  
即  被  告  江昇璟

          
上列抗告人因聲請強制戒治案件，不服臺灣臺南地方法院中華民
國110年3月19日裁定(110年度毒聲字第267號)，提起抗告，本院
裁定如下：
    主  文
原裁定撤銷。
檢察官之聲請駁回。
    理  由
一、原裁定意旨略以：抗告人即被告前因施用第二級毒品甲基安
    非他命，經原審以109年度毒聲字第229號裁定令入法務部○○
    ○○○○○○觀察、勒戒，於110年2月9日送該勒戒處所執行，嗣
    經觀察、勒戒後，評估其前科紀錄與行為表現、臨床評估及
    社會穩定度等，綜合判斷認被告有繼續施用毒品傾向乙節，
    有本院上開案號裁定、臺灣臺南地方檢察署檢察官觀察勒戒
    處分執行指揮書、法務部○○○○○○○○110年3月16日高戒所衛字
    第11010001320號函所附被告之有無繼續施用毒品傾向證明
    書、有無繼續施用毒品傾向評估標準紀錄表各1份記載甚詳
    可佐，則被告犯毒品危害防制條例第10條第2項之罪，經觀
    察、勒戒後，堪認有繼續施用毒品之傾向，揆諸前揭規定，
    聲請人聲請裁定令被告入戒治處所強制戒治，於法並無不合
    。應依毒品危害防制條例第20條第2項之規定，裁定被告令
    入戒治處所強制戒治，其期間為6個月以上，至無繼續強制
    戒治之必要為止，但最長不得逾1年等語。
二、本件檢察官及被告抗告意旨均詳附件「臺灣臺南地方檢察署
    檢察官抗告書」、「刑事抗告狀」所載。
三、按觀察、勒戒後，檢察官或少年法院（地方法院少年法庭）
    依據勒戒處所之陳報，認受觀察、勒戒人無繼續施用毒品傾
    向者，應即釋放，並為不起訴之處分或不付審理之裁定；認
    受觀察、勒戒人有繼續施用毒品傾向者，檢察官應聲請法院
    裁定或由少年法院（地方法院少年法庭）裁定令入戒治處所
    強制戒治，其期間為6個月以上，至無繼續強制戒治之必要
    為止，但最長不得逾1年，毒品危害防制條例第20條第2項定
    有明文。次按勒戒處所應注意觀察受觀察、勒戒人在所情形
    ，經醫師研判其有或無繼續施用毒品傾向後，至遲應於觀察
    、勒戒期滿之15日前，陳報該管檢察官或少年法院（庭），
    觀察勒戒處分執行條例第8條第1項亦定有明文。依據上開規
    定，受觀察、勒戒人有無繼續施用毒品之傾向，係由醫師研
    判。而關於有無繼續施用毒品傾向之評估標準，法務部已於
    110年3月26日以法矯字第11006001760號函修正頒布「有無
    繼續施用毒品傾向評估標準紀錄表」、「有無繼續施用毒品
    傾向評估標準評分說明手冊」，上開評分說明手冊載明判定
    之原則：「受觀察勒戒人入所後，經過2週時間的觀察、勒
    戒，由處所及醫療人員依據其各項紀錄、資料及觀察勒戒期
    間之行為表現，加以評分。在勒戒人入所4-6週後，可再做
    一次評估以做必要之評分修正。每一大項皆有靜態因子與動
    態因子。先以靜態因子分數評分，靜態因子分數總分在60分
    （含）以上為『有繼續施用毒品傾向』；60分以下，與動態因
    子分數相加，如果總分在60分（含）以上，為『有繼續施用
    毒品傾向』」，又評估標準紀錄表及說明手冊中「前科紀錄
    與行為表現」之第1題及第3題之計分方式修正如下(餘無修
    正)：㈠第1項「毒品犯罪相關司法紀錄」：計分方式修正為
    每筆(次)5分，總分上限為10分；㈡第3項「其他犯罪相關紀
    錄」：計分方式修正為每筆(次)2分，總分上限為10分。是
    被告有無「繼續施用毒品傾向」，係依具體個案之臨床實務
    及相關事證等情綜合判定，有其相當之專業依據及標準，且
    涉及專門醫學，又衡酌強制戒治之目的，係為協助施用毒品
    者戒斷毒品之心癮及身癮所為之一種保安處分類型，而該評
    估標準係將與判斷有無繼續施用傾向之相關因素加以列舉及
    量化，適用於每一位受觀察、勒戒處分之人，具一致性、普
    遍性、客觀性，以利執法者判定受勒戒人有無繼續施用毒品
    傾向。
四、經查： 　
  ㈠毒品危害防制條例第20條之規定業經總統以109年1月15日華
    總一義字第10900004091號令修正公布，自同年7月15日起生
    效施行，惟本條第2項並未經修正，並無比較新舊法之問題
    ，先予說明。
  ㈡被告因施用第二級毒品甲基安非他命，經原審以109年度毒聲
    字第229號裁定送勒戒處所觀察、勒戒，於執行觀察、勒戒
    期間，經法務部○○○○○○○○附設勒戒處所評定結果，固曾認為
    被告總分為73分，有繼續施用毒品傾向，有法務部○○○○○○○○
    110年3月16日高戒所衛字第11010001320號函、被告之有無
    繼續施用毒品傾向證明書、有無繼續施用毒品傾向評估標準
    紀錄表各1份在卷可稽（見臺灣臺南地方檢察署109年度毒偵
    字第2051號、第2606號卷）。惟法務部於110年3月26日修正
    評估標準調整後，因其「前科紀錄與行為表現」項下之「毒
    品犯罪相關司法紀錄」及「其他相關犯罪紀錄」之評估標準
    修正，有法務部110年3月26日以法矯字第11006001760號函
    修正頒布「有無繼續施用毒品傾向評估標準紀錄表」、「有
    無繼續施用毒品傾向評估標準評分說明手冊」存卷可查。依
    上開修正後評估標準重新計算被告之總分，被告總分為30分
    ，並未達60分，而應評定為「無繼續施用毒品傾向」，有法
    務部○○○○○○○○附設勒戒處所110年3月30日高戒所衛字第1101
    0001890號函檢附重新評定之「有無繼續施用毒品傾向證明
    書」及「有無繼續施用毒品傾向評估標準紀錄表」附卷可憑
    （見臺灣臺南地方檢察署110年度抗字第19號卷第1至5頁）
    。是依現行評估標準及重新評估結果，自難認被告有繼續施
    用毒品傾向（被告已先行於110年4月7日因無繼續施用傾向
    釋放出所）。
五、從而，檢察官以110年3月26日修正前之評分標準認為被告有
    繼續施用傾向，尚非妥適，應予駁回。原審「未及審酌」前
    開修正後之評分標準逕裁准檢察官之聲請，即無可維持，應
    由本院予以撤銷。又因本件聲請之瑕疵已無從補正，為免發
    回原審重新裁定徒增司法資源之浪費，爰由本院自為裁定如
    主文第2項所示。
據上論斷，應依刑事訴訟法第413條，裁定如主文。
中　　華　　民　　國　　110 　年　　4 　　月　　16　　日
　　　　　　　　　刑事第二庭    審判長法　官  陳顯榮
          　　　　　　　　　　　　　　法　官  陳弘能
          　　　　　　　　　　　　　　法　官  黃裕堯
以上正本證明與原本無異。
不得再抗告。
　　　　　　　　　　　　　　　　　　　書記官  蔡孟芬
中　　華　　民　　國　　110 　年　　4 　　月　　16　　日
附件：